【裁判字號】    89,自,17
【裁判日期】    900213
【裁判案由】    詐欺
【裁判全文】
臺灣宜蘭地方法院刑事裁定                            八十九年度自字第一七號
    自  訴  人  丙○○
    被      告  乙○○
    被      告  甲○○
右列被告因詐欺案件，經自訴人提起自訴，本院裁定如左：
    主  文
自訴駁回。
    理  由
一、按法院或受命法官於自訴案件第一次審判期日前訊問及調查結果，如認為案件有
    刑事訴訟法第二百五十二條至第二百五十四條之情形者，得以裁定駁回其自訴，
    同法第三百二十六條第三項定有明文。
二、本件自訴意旨略稱：被告乙○○係從事中古汽車買賣業，因資金短缺萌生不法所
    有意圖，於民國八十九年一月二十四日向自訴人設詞表示願以低價之新台幣（下
    同）二百五十八萬元出賣全新賓士Ｓ三二０一部，自訴人不疑有他，先付定金三
    萬元，同年月二十四日雙方簽約，自訴人簽付六十五萬元支票交給被告乙○○之
    妻即被告甲○○，但屆期被告乙○○一直藉各種理由拖延，自訴人後來始知被告
    目前已未從事汽車方面生意，被告乙○○始坦承目前無全新賓士汽車，表示願意
    償還所收之款，為安撫自訴人，乃稱其已與羅東賓富汽車股份有限公司（下稱賓
    富公司）楊鴻志協理談妥，由自訴人改向賓富公司購買同款汽車，被告乙○○願
    代墊七十五萬價金，自訴人即於同年六月二十三日簽訂合約書，被告乙○○當場
    佯交付五萬元給楊鴻志以為取信，不久賓富公司董事長陳正雄主動來電聯絡，稱
    楊鴻志早已離職，訂購合約書之事其並不知情，公司未有此訂單，自訴人始知被
    告乙○○再次施行詐術，楊鴻志亦表示該五萬元於簽約後即遭被告乙○○索回，
    根本未有履約後續事宜，被告乙○○又置之不理，因認被告乙○○、甲○○涉犯
    刑法第三百三十九條第一項之詐欺罪嫌等語。
三、按犯罪事實應依證據認定之，無證據不得推定其犯罪事實。刑事訴訟法第一百五
    十四條定有明文。次按刑法第三百三十九條第一項之詐欺取財罪，需行為人施以
    詐術，使被害人陷於錯誤而交付財物者始足當之，若係單純民事債務糾紛，則尚
    難論以該罪刑責。訊據被告乙○○堅決否認涉有詐欺犯嫌，辯稱：自訴人係主動
    向我洽購賓士Ｓ三二０舊款汽車，我幫他問台北的進口商，有先收三萬元作定金
    ，後來問出台北某位貿易商跟我說有他需要的車款，他要買的是停產的新車，我
    收受六十五萬元支票後轉交給我太太甲○○，我把六十萬元現金交給該台北林姓
    貿易商，我只是仲介而已，後來那位林姓貿易商我找不到人，沒辦法交車給自訴
    人，我就幫他找楊鴻志訂車，後來我拿出五萬元給楊鴻志訂車，簽約時自訴人把
    另外我還給自訴人的五萬元又付給楊鴻志，後來我跟陳正雄聯絡，他說以後跟他
    直接聯絡即可，自訴人後來就告我了等語。經查：證人陳正雄到庭證稱：自訴人
    購車的那張合約，楊鴻志有把訂金五萬元交給公司，楊鴻志有提到說是十萬元，
    我因為與自訴人認識，我主動找自訴人說我們來重新訂合約，我們有承認楊鴻志
    所定之合約，他的訂金也有給公司，上個月車子也已經交給自訴人等語，是自訴
    人指訴被告乙○○存心詐騙，佯找已離職之楊鴻志來簽約，嗣後賓富公司不承認
    合約等語，已與證人陳正雄證述內容部分不符，又被告乙○○於本院調查中，已
    交付現金十五萬元給自訴人簽收，並交付面額五十萬元之支票乙紙（票號：ＰＭ
    0000000號）給自訴人收受，自訴人當庭表示與被告乙○○、甲○○之間
    係屬民事債權債務關係，雙方已達成民事和解，顯見本件係單純民事糾紛，此外
    ，復查無其他積極證據足以認定被告乙○○、甲○○有何施用詐術之行為，核屬
    刑事訴訟法第二百五十二條第十款犯罪嫌疑不足之情形，依照首開說明，本件自
    訴應予駁回。
據上論結，應依刑事訴訟法第三百二十六條第三項、第二百五十二條第十款，裁定如
主文。
中      華      民      國    九十    年      二      月      十三      日
                                臺灣宜蘭地方法院刑事第二庭
                                    法  官  林  俊  廷
右正本證明與原本無異
如不服本裁定應於送達後五日內向本院提出抗告狀（應附繕本）
                                    書記官  陳  憲  文
中      華      民      國    九十    年      二      月      十五      日


司法院資訊處製作；財團法人民間司法改革基金會備份。
